臺灣臺中地方法院刑事判決
111年度易字第721號
公  訴  人  臺灣臺中地方檢察署檢察官
被      告  李啓良


上列被告因業務侵占案件，經檢察官提起公訴（110年度偵字第3
6727號），本院合議庭裁定由受命法官獨任進行簡式審判程序，
判決如下：
    主    文
李啓良犯業務侵占罪，處有期徒刑陸月，如易科罰金，以新臺幣
壹仟元折算壹日。緩刑肆年，並應依本院中華民國一一一年八月
十日一一一年度中司刑移調字第一三三五號調解程序筆錄所載內
容履行賠償義務。未扣案犯罪所得新臺幣陸拾參萬捌仟柒佰伍拾
伍元沒收，於全部或一部不能沒收或不宜執行沒收時，追徵其價
額。
    犯罪事實
一、李啓良於民國106年4月起，受梁博淵委託，代為管理施文蕙
    所有，址設臺中市○區○○路00號房屋（下稱系爭房屋）之套
    房出租及代向各承租人收取租金、押金、電費等事宜，而從
    事租屋管理事務，為從事業務之人，並約定李啓良每月可獲
    得新臺幣（下同）3000元之報酬。詎李啓良明知系爭房屋套
    房承租人所交付之租金、押金及電費，均需匯入梁博淵指定
    之施文蕙向新光銀行申設之帳號0000000000000號帳戶（下
    稱甲帳戶），然為填補個人債務，竟意圖為自己不法之所有
    ，基於業務侵占之單一接續犯意，於如附表所示之系爭房屋
    套房租賃期間，要求如附表「承租人」欄所示之系爭房屋套
    房承租人將套房之租金、押金及電費匯入李啓良向中國信託
    商業銀行（下稱中信商銀）申設之帳號000000000000號帳戶
    （下稱乙帳戶），以變更持有為所有之意思，將上開款項予
    以侵占入己（各承租人、承租套房、租期、侵占之款項均詳
    如附表所示）。
二、案經梁博淵告訴臺灣臺中地方檢察署檢察官偵查起訴。
    理    由
一、本案被告李啓良所犯為死刑、無期徒刑、最輕本刑為3年以
    上有期徒刑以外之罪，其於準備程序中就被訴事實為有罪之
    陳述，經告知簡式審判程序之旨，並聽取公訴人及被告之意
    見後，本院依刑事訴訟法第273條之1第1項之規定，裁定進
    行簡式審判程序。又本案之證據調查，依同法第273條之2規
    定，不受同法第159條第1項、第161條之2、第161條之3、第
    163條之1及第164條至第170條規定之限制，合先敘明。
二、上開犯罪事實，業據被告於檢察事務官詢問、偵查及本院審
    理中坦承不諱（見他卷第28頁、交查卷第161-162頁、偵卷
    第96頁），核與告訴人梁博淵於檢察事務官詢問及偵查中之
    陳述相符（見他卷第9-10、23-24頁、交查卷第142頁、偵卷
    第96-97頁），並有系爭房屋建物所有權狀（見交查卷第156
    3頁）、被告與告訴人之LINE對話紀錄截圖（見他卷第47-55
    頁）、乙帳戶之客戶資料及交易明細（見他卷第19-89頁）
    及如附表「證據及卷證出處」欄所示之證據在卷可稽，足認
    被告上開任意性自白與事實相符，堪以採信。綜上所述，本
    案事證明確，被告上開犯行洵堪認定，應依法論科。
三、論罪科刑
  ㈠核被告所為，係犯刑法第336條第2項之業務侵占罪。 
  ㈡被告於附表所示之租賃期間，侵占如附表所示告訴人之租金
    、押金及電費，係利用從事同一業務之機會，於密切接近之
    時間所為，侵害同一法益，犯罪目的同一，各行為之獨立性
    極為薄弱，依一般社會健全觀念，在時間差距上，難以強行
    分開，在刑法評價上，以視為數個舉動之接續施行，合為包
    括之一行為予以評價，較為合理，應論以接續犯之一罪。
  ㈢爰以行為人之責任為基礎，審酌被告為己私利，侵占業務上
    所收取之款項，違背其職責，價值觀顯有偏差，所為應予非
    難。並斟酌被告本案犯罪動機、目的、侵占款項之金額、犯
    後坦承犯行，並與告訴人成立調解之態度，有本院調解程序
    筆錄在卷可證（見本院卷第53-54頁）；兼衡被告自述之智
    識程度及家庭經濟生活狀況（見本院卷第44頁）等一切情狀
    ，量處如主文所示之刑，並諭知易科罰金之折算標準。
  ㈣按受2年以下有期徒刑、拘役或罰金之宣告，而有下列情形之
    一，認以暫不執行為適當者，得宣告2年以上5年以下之緩刑
    ，其期間自裁判確定之日起算：一、未曾因故意犯罪受有期
    徒刑以上刑之宣告者，刑法第74條第1項第1款定有明文。查
    被告未曾受有期徒刑以上刑之宣告，有臺灣高等法院被告前
    案紀錄表在卷可稽。審酌被告於犯後尚知坦承犯行，復與告
    訴人成立調解等情，業如前述。被告因一時失慮，致罹刑章
    ，信其經此偵審程序，當知所警惕，無再犯之虞；況刑罰固
    屬國家對於犯罪之人，以剝奪法益手段之公法制裁，惟該積
    極目的在預防犯人再犯，對於初犯，惡性未深者，若因偶然
    觸法即置諸刑獄，自非刑罰目的，本院認對其所宣告之刑以
    暫不執行為適當，爰依刑法第74條第1項第1款宣告如主文所
    示緩刑，以啟自新。又為確保被告於緩刑期間，能按其與告
    訴人調解成立內容所承諾之金額及付款期間履行，以確實收
    緩刑之功效，爰將附件即本院111年度中司刑移調字第1335
    號調解程序筆錄內容，引為被告依刑法第74條第2項第3款規
    定應支付之損害賠償，命被告應依上開本院調解程序筆錄內
    容履行賠償義務。另按刑法第75條之1第1項第4款規定，被
    告違反本院所定上開命支付予告訴人損害賠償金額之事項情
    節重大，足認原宣告之緩刑難收其預期效果，而有執行刑罰
    之必要者，得撤銷其緩刑之宣告，附此敘明。
四、沒收
  ㈠按犯罪所得，屬於犯罪行為人者，沒收之，於全部或一部不
    能沒收或不宜執行沒收時，追徵其價額；犯罪所得已實際合
    法發還被害人者，不予宣告沒收或追徵，刑法第38條之1第1
    項前段、第3項、第5項定有明文。再按基於「任何人不得保
    有不法行為之獲利」原則，對於因犯罪造成之財產利益不法
    流動，應藉由「沒收犯罪利得」法制，透過類似不當得利之
    衡平措施，使之回歸犯罪發生前的合法財產秩序狀態。從而
    若被害人因犯罪受害所形成之民事請求權實際上已獲全額滿
    足，行為人亦不再享有因犯罪取得之財產利益，則犯罪利得
    沒收之規範目的已經實現，自無庸宣告犯罪利得沒收、追徵
    。惟若被害人就全部受害數額與行為人成立調（和）解，然
    實際上僅部分受償者，其能否確實履行償付完畢既未確定，
    縱被害人日後可循民事強制執行程序保障權益，因刑事訴訟
    事實審判決前，尚未實際全數受償，該犯罪前之合法財產秩
    序狀態顯未因調（和）解完全回復，行為人犯罪利得復未全
    數澈底剝奪，則法院對於扣除已實際給付部分外之其餘犯罪
    所得，仍應諭知沒收、追徵，由被害人另依刑事訴訟法第47
    3條第1項規定聲請發還，方為衡平（最高法院107年度台上
    字第4651號判決要旨可參）。
　㈡被告侵占如附表所示之款項共計66萬3755元，均為被告本案
    未扣案之犯罪所得，雖被告已與告訴人成立調解，願賠償告
    訴人90萬元，並已賠償2萬5000元，餘款則均尚未賠償等情
    ，有前揭本院調解程序筆錄在卷可證（見本院卷第53-54頁
    ），就被告已賠償之2萬5000元部分，堪認此部分犯罪所得
    已實際合法發還被害人，依刑法第38條之1第5項規定，毋庸
    宣告沒收；至被告其餘未扣案之犯罪所得63萬8755元（計算
    式：66萬3755元－2萬5000元＝63萬8755元），被告既尚未實
    際賠償告訴人，此部分犯罪利得未遭剝奪，依上說明，仍應
    宣告沒收、追徵，爰依刑法第38條之1第1項前段、第3項之
    規定，宣告沒收，於全部或一部不能沒收或不宜執行沒收時
    ，追徵其價額。　
　據上論斷，應依刑事訴訟法第273條之1第1項、第299條第1項
  前段，刑法第336條第2項、第41條第1項前段、第74條第1項第
  1款、第2項第3款、第38條之1第1項前段、第3項，刑法施行法
  第1條之1第1項，判決如主文。　
本案經檢察官陳振義提起公訴，檢察官陳君瑜到庭執行職務。
中　　華　　民　　國　　111 　年　　8 　　月　　30　　日
                  刑事第五庭    法  官  黃世誠
得上訴
以上正本證明與原本無異。
如不服本判決應於收受送達後20日內向本院提出上訴書狀，並應
敘述具體理由；其未敘述上訴之理由者，應於上訴期間屆滿後20
日內向本院補提理由書（均須按他造當事人之人數附繕本）「切
勿逕送上級法院」。
告訴人或被害人如不服判決，應備理由具狀向檢察官請求上訴，
上訴期間之計算，以檢察官收受判決正本之日起算。
　　　　                        書記官  陳慧君
中　　華　　民　　國　　111 　年　　8 　　月　　30　　日
附錄論罪科刑法條
中華民國刑法第336條
對於公務上或因公益所持有之物，犯前條第1項之罪者，處1年以
上7年以下有期徒刑，得併科15萬元以下罰金。
對於業務上所持有之物，犯前條第1項之罪者，處6月以上5年以
下有期徒刑，得併科9萬元以下罰金。
前二項之未遂犯罰之。

附表（時間：民國，金額：新臺幣）
編號 承租人 房號 租賃期間 每月租金 侵占租金金額 侵占電費金額 證據及卷證出處 1 林子堯(即起訴書附表編號4所示承租人) RB 108年7月1日至109年6月30日(共12個月) 9000元 10萬8000元 1萬2000元 ⒈房屋租賃契約書(見交查卷第121頁) ⒉LINE通訊軟體對話紀錄截圖(見交查卷第123-129頁) 2 廖翊妘(即起訴書附表編號3所示承租人) 3A 108年7月15日至109年7月14日(共12個月) 1萬3000元 18萬2000元(含2個月押金2萬6000元) 1萬5205元 ⒈房屋租賃契約書(見交查卷第87頁) ⒉LINE通訊軟體對話紀錄截圖(見交查卷第89-91頁、第92之1頁) 3 蔡豐懋(即起訴書附表編號1所示承租人) 2A 108年12月1日至109年8月31日(共9個月) 1萬3000元  14萬3000元(含2個月押金2萬6000元) 無。 LINE通訊軟體對話紀錄截圖(見交查卷第19-35頁、第37頁) 4 卓軒影(即起訴書附表編號2所示承租人) 2E 108年12月1日至110年3月1日(共15個月) 9500元 14萬2500元 3萬2550元 ⒈LINE通訊軟體對話紀錄截圖(見他卷第57-67頁) ⒉房屋租賃契約書(見交查卷第83頁、第85頁) 5 年籍不詳之承租人 3D 109年9月1日至109年11月30日(共3個月) 9500元 2萬8500元 無。 LINE通訊軟體對話紀錄截圖(見交查卷第77-79頁) 合計總金額     60萬4000元  5萬9755元  左列款項共計66萬3755元 
【附件】
本院111年度中司刑移調字第1335號調解程序筆錄